【裁判字號】    98,訴,905
【裁判日期】    990423
【裁判案由】    違反證券投資信託及顧問法
【裁判全文】
臺灣桃園地方法院刑事判決               98年度訴字第905號
公  訴  人  臺灣桃園地方法院檢察署檢察官
被      告  乙○○
選任辯護人  郭啟榮律師
被      告  丙○○
上列被告因違反證券投資信託及顧問法案件，經檢察官提起公訴
（97年度偵字第1830號），本院判決如下：
    主  文
乙○○、丙○○均無罪。
    理  由
一、公訴意旨略以：被告乙○○為址設桃園縣桃園市○○路189
    號10樓之1 之「令增國際事業有限公司（下稱令增公司）」
    實際負責人，明知令增公司不屬境外基金管理辦法所定得接
    受境外基金總代理人委任擔任境外基金之銷售機構，也未取
    得主管機關即行政院金融監督管理委員會之核准，得以在我
    國境內從事代理銷售境外基金及其投資顧問事務，竟基於違
    法代理銷售境外基金之概括犯意及單一集合犯意，自民國93
    年7 月某日起，迄96年10月4 日止，陸續招攬同有犯意聯絡
    之被告丙○○及己○○○、路麗喬、劉子涵（原名劉麗素）
    、古蕙嘉、劉天玉、李月娥、陳薈筑、邱博駿等業務員（除
    被告丙○○外，其餘人均另為緩起訴處分），在如附表所示
    期間內，向如附表所列之人以退休保單或退休理財計劃等為
    包裝宣傳，實為介紹、分析、推薦未經我國主管機關核准在
    臺銷售之英國HANSARD 公司所推出之境外基金。嗣投資人產
    生購買意願後，或由上開業務員，或交由被告乙○○再次向
    投資人深入介紹、分析、推薦投資前開境外基金之優點後，
    願意購買者，即可依其等建議採單筆投資或定期定額扣款方
    式將資金匯入HANSARD 公司設立於英國倫敦之匯豐銀行（HS
    BC ） 境外帳戶。而HANSARD 公司於確認資金到位後，除一
    方面會將投資憑證、中、英文感謝函等文件經由被告乙○○
    或前揭業務員轉交投資人，並由被告乙○○提供一組密碼讓
    投資人可以上網了解所購買之基金損益績效外，另會將被告
    乙○○之代理銷售佣金匯入其設立於模里西斯之「PROFITUP
    INTERNATIONAL CO.LTD」、「HAE RUEY CAPITAL MANAGEMEN
    T LTD 」等境外公司設於我國國泰世華銀行之外幣帳戶，再
    由被告乙○○依一定比例匯入預囑上開業務員在國泰世華銀
    行所開設之外幣存款帳戶內或直接交付現金，做為介紹他人
    購買基金之佣金。嗣於96年10月4 日為警在上址查獲，並得
    知有如附表所列之人購買英國HANSARD 公司所推出之境外基
    金，另亦扣得如警製扣押物品清單內所列之證物。因認被告
    乙○○、丙○○均涉有證券投資信託及顧問法第107 條第2
    款未經核准代理銷售境外基金罪嫌等語。
二、按被告未經審判證明有罪確定前，推定其為無罪；又犯罪事
    實應依證據認定之，無證據不得認定犯罪事實；又不能證明
    被告犯罪者，應諭知無罪之判決，刑事訴訟法第154 條第1
    項、第2 項及第301 條第1 項分別定有明文。又認定犯罪事
    實所憑之證據，雖不以直接證據為限，間接證據亦包括在內
    ；然而無論直接或間接證據，其為訴訟上之證明，須於通常
    一般之人不致有所懷疑，而得確信其為真實之程度者，始得
    據為有罪之認定，倘其證明尚未達到此一程度，而有合理之
    懷疑存在時，即無從為有罪之認定（最高法院76年臺上字第
    4986號判例參照）。且認定不利於被告之事實，須依積極證
    據，苟積極證據不足為不利於被告事實之認定時，即應為有
    利於被告之認定，更不必有何有利之證據（最高法院30年上
    字第816號判例參照）。
三、公訴意旨認被告乙○○、丙○○涉有證券投資信託及顧問法
    第107 條第2 款未經核准代理銷售境外基金罪嫌，無非係以
    證人路麗喬、劉子涵、古蕙嘉、己○○○、劉天玉、李月娥
    、陳薈筑、邱博駿、魏凡峰、張鴻章、汪素華、蔡慧敏、江
    惠瑛、戊○○、甲○○、高英傑、張正祥、莊阿嬌、丁○○
    、李玲玲、李玲靜、張勝傑、郭素華、黃美玲、行政院金融
    監督管理委員會（下稱金管會）96年7 月11日金管證四字第
    0960035628號函、令增公司登記資料、HANSARD 公司寄交投
    資人之投資憑證、中英文感謝函、基金文宣資料、投資人丁○○之匯出匯款申請出、外匯收支或交易申報書、業務員之
    外幣匯入匯款交易憑證、交易明細資料、外匯活期存款對帳
    單、傭金收據、勞動契約書、「HAE RUEY CAPITALMANAGEME
    NTLTD」、「PROFITUP INTERNATIONAL CO.LTD」之基本資料
    暨於國泰世華銀行開戶之資金往來明細、令增公司扣案物為
    其主要論據。訊據被告乙○○、丙○○固不否認有推介他人
    購買HANSARD 公司金融產品之事實，惟堅詞否認有何未經核
    准代理銷售境外基金之犯行。被告乙○○辯稱：該產品並非
    基金，HANSARD 公司是一家保險公司，可連結一百多檔基金
    ，客戶購買後可以選擇自行送件或委託伊公司送件，伊送件
    後，就由HANSARD 公司處理，伊並沒有銷售HANSARD 公司境
    外基金，客戶投資後收到的帳號密碼由HANSARD 公司直接提
    供，伊沒有與HANSARD 公司簽訂銷售契約，伊公司送件業務
    員有佣金，是由HANSARD 公司從香港匯款至伊境外公司帳戶
    ，伊在以該帳戶匯佣金至業務員之外幣帳戶等語；選任辯護
    人郭啟榮律師為被告乙○○辯護稱：被告所推介之英國HANS
    ARD 公司金融產品，係投資型保單聯結境外基金，而投資型
    保險之規範依據為保險法及投資型保險投資管理辦法，並非
    證券投資信託及顧問法，且被告不是HANSARD 公司之總代理
    ，也未受總代理人之委任，被告沒有與被保險人簽立契約，
    其推介HANSARD 公司之行為與證券投資信託及顧問法第107
    條第2 款要件未合，且被告並非保險業，沒有取得主管機關
    許可，而介紹保險商品，最多僅是行政處罰等語；被告丙○○辯稱：伊只是朋友己○○○告訴伊此種商品不錯，因此自
    己有購買，就伊所知這算是投資型保單，且單純介紹朋友向
    被告乙○○購買保單等語。經查：
  (一)證據能力部分：按犯罪事實應依證據認定之，無證據不得認
    定犯罪事實；又有罪之判決書應於理由內記載認定犯罪事實
    所憑之證據及其認定之理由。刑事訴訟法第154 條第2項 及
    第310 條第1 款分別定有明文。而此所稱「犯罪事實」，係
    指決定刑罰權存否與範圍、須經嚴格證明之事實，並不包括
    不存在之犯罪構成事實。另同法第155 條第2 項復規定：「
    無證據能力、未經合法調查之證據，不得作為判斷之依據。
    」按之「證據能力」係指可供「嚴格證明」使用之資格，則
    此一「判斷對象」，自係指須經嚴格證明之犯罪事實之判斷
    而言。亦即認定犯罪事實所憑之證據，不僅須具有證據能力
    ，且須經合法之調查，否則不得作為有罪認定之依據。惟倘
    法院審理之結果，認被告被訴之犯罪事實並不存在，而應為
    無罪之諭知時，因所援為被告有利之證據並非作為認定犯罪
    事實之基礎，而係作為彈劾檢察官或自訴人所提證據之不具
    憑信性，其證據能力自無須加以嚴格限制。易言之，法院諭
    知被告無罪之判決時，即使是不具證據能力之傳聞證據，亦
    非不得資為彈劾證據使用，以供法院綜合研判形成心證之參
    考（最高法院98年度臺上字第5774號判決參照）。本件檢察
    官起訴之事實既經本院為無罪之諭知，依前開最高法院判決
    意旨，所援用之證據即無須經嚴格證明，是證人路麗喬、劉
    子涵、陳薈筑、己○○○、黃美玲、郭素華、張正祥、鄧俊
    豪、高英傑、戊○○、丁○○、甲○○、莊阿嬌之證述、「
    United Sun Pacific」公司投資人操作流程文宣、匯出匯款
    申請書、外匯收支或交易申報書、匯款指示單、「UNIVERSA
    L RETIREMENT PROGRAMME環球退休計畫」、金管會函文等供
    述及非供述證據之證據能力，並不受證據能力規定及傳聞法
    則之限制，本院自均得予以採用。
  (二)按「本法所稱保險，謂當事人約定，一方交付保險費於他方
    ，他方對於因不可預料，或不可抗力之事故所致之損害，負
    擔賠償財物之行為。根據前項所訂之契約，稱為保險契約。
    」、「本法所稱保險人，指經營保險事業之各種組織，在保
    險契約成立時，有保險費之請求權；在承保危險事故發生時
    ，依其承保之責任，負擔賠償之義務。」、「本法第一百二
    十三條第二項及第一百四十六條第五項所稱投資型保險，指
    保險人將要保人所繳保險費，依約定方式扣除保險人各項費
    用，並依其同意或指定之投資分配方式，置於專設帳簿中，
    而由要保人承擔全部或部分投資風險之人身保險」。保險法
    第1 條、第2 條及保險法施行細則第14條分別定有明文。本
    案參諸令增公司業務員即證人路麗喬於偵查中證稱：伊是先
    認識被告乙○○之母親，她說她兒子開了一家令增公司在賣
    外國保險，內容是一種儲蓄計畫，定期存錢，伊因此有購買
    HANSARD 公司的保險，被告乙○○有說這個保險像是國內的
    投資型保單，有一百多檔基金可以選等語（見偵查卷四第11
    0 頁）；證人劉子涵於偵查中證稱：被告乙○○曾經向伊介
    紹一種退休保單，她說這是定期定額儲蓄，保證獲利百分之
    八等語（見偵查卷四第111 頁）；證人陳薈筑於警詢時證稱
    ：伊曾經告知客戶至令增公司聽課，並向客戶介紹令增公司
    的投資型保單等語（見偵查卷一第67頁）；證人己○○○於
    偵查中及本院審理時證稱：令增公司從事保險退休金業務，
    偵卷二第93至94頁商品名稱URP 是定期定額保單的意思，這
    是HANSARD 公司賣的產品，保險契約到期前身故可以領取保
    險金額百分之一百零一之保險金，這在證人丁○○庭呈保險
    相關文件UNIVERSAL RETIREMENT PROGRAMME這份資料第8 頁
    STANDARD SUM ASSURED中有提到，伊在向客戶丁○○介紹產
    品時有說到這部分，伊有向丁○○說這份是保險契約，未來
    可以節稅等語（見偵查卷四第182 頁，本院訴字卷第79-80
    、83-84 頁）；及投資人即證人黃美玲於偵查中證稱：伊買
    的是HANSARD 公司退休金保單，是路麗喬跟伊介紹的等語（
    見偵查卷四第131 頁）；證人郭素華於偵查中證稱：伊有透
    過路麗喬購買HANSARD 公司理財投資的保單等語（見偵查卷
    四第132 頁）；證人張正祥於偵查中證稱：伊太太劉子涵說
    該產品係買一張保單等語（見偵查卷四第115 頁）；證人鄧
    俊豪於偵查中證稱：伊太太古蕙嘉說是要買一張保險等語（
    見偵查卷四第115 頁）；證人高英傑於偵查中證稱：古蕙嘉
    先說是理財工具，帶伊到令增公司後由一個人向伊介紹是保
    單連結國外基金等語（見偵卷第115 頁）；證人戊○○於本
    院審理時證稱：古蕙嘉介紹本產品時有說到是一個退休計畫
    ，據伊瞭解有點像是投資型保單等語（見本院訴字卷第73頁
    ）；證人丁○○於本院審理時證稱：游秀鳳告訴伊本件商品
    係以保險名義節稅等語（見本院訴字卷第69頁）；證人甲○○於警詢及本院審理時證稱：游秀鳳向伊介紹本件產品是境
    外基金外，還強調有像投資型保單一樣，有保險部分，伊認
    為伊婆婆丁○○買到的是投資型保單，游秀鳳是先招攬伊婆
    婆投資令增公司所代理HANSARD 公司海外基金，產品名稱為
    「寰宇退休計畫（定期定額）」，當時有簽過匯款單及很像
    保險的合約，還填過保險受益人，但是合約都是英文，沒有
    留副本給我們，電匯單有註明保險支出費用等語（見偵查卷
    一第76-77 頁，本院訴字卷第61-62 、66頁）；證人莊阿嬌
    於偵查中證稱：伊有買HANSARD 公司的退休金保單，是被告
    乙○○向伊推銷的等語（見偵查卷四第131 頁），顯見上開
    令增公司業務員、HANSARD 公司金融產品投資人，均認為其
    等所介紹、購買之標的為保單。參以證人甲○○於警詢時提
    出之「United Sun Pacific」公司投資人操作流程文宣第2
    頁記載「...HANSARD基金公司已經把客戶投資組合即時系統
    開放予投資人，這套系統使HANSARD 公司被英國最權威電腦
    媒體-Computer Weekly評選為全英國最佳e 化的四家公司之
    一... 」（見偵查卷一第81頁），及丁○○之聯邦商業銀行
    匯出匯款申請書所載受款人為「HANSARD INTERNATIONAL
    LIMITED 」、匯款性質為「其他保險支出」，外匯收支或交
    易申報書記載其他匯出款項為「保險支出」（見偵查卷一第
    100-101 頁）；另證人戊○○所提出高英傑所交付之資料其
    上所載公司為「HANSARD INTERNATIONAL LIMITED 」、產品
    名稱為「環球退休計畫3303專案純投資型保單」（見本院訴
    字卷第130-131 頁）；又於令增公司扣案之匯款指示單上所
    載受款人為「HANSARD INTERNATIONAL LIMITED 」、用途為
    「其他保險支出」（見偵查卷二第79頁）；再證人甲○○於
    本院審理時證稱：伊有至網站上看過，不確定網站內容與被
    證一、被證二之文件內否完全相同，但是產品名稱、大致說
    明之相同的等語（見本院訴字卷第66頁），而被證一標題記
    載「UNIVERSAL RETIREMENT PROGRAMME環球退休計畫」，其
    中說明項記載「環球退休計畫是針對退休給付規劃所設計的
    一種定期供款之投資相連人壽保險計畫... 」、標準保險金
    額項記載「若被保險人於議定之退休年齡前死亡，... ，標
    準保險金額應為初始、累積與紅利單位價值之101 ％，該價
    值將以適用之單位買賣計算。」（見本院訴字卷第26之5 頁
    ）；被證二為「HANSARD 國際有限公司環球退休計畫中文版
    」，其中就HANSARD 國際有限公司之介紹為「HANSARD 國際
    有限公司位於馬恩島，是一家穩健的境外人壽保險公司...
    」，而就環球退休計畫之介紹為「HANSARD 國際有限公司的
    環球退休計畫旨在滿足您的長期財務規劃需求，能夠讓您利
    用兼具稅務效益及便利的方式，將您的退休金需求整合於一
    份壽險契約中」、「HANSARD 國際有限公司的基金系列共有
    100 隻以上的基金可供選擇，涵蓋全球大部分的投資市場..
    . 環球退休計畫的供款可以在可投資的各基金中分配。此外
    ，您可以改變投資策略，重新分配目前持有的基金，從一隻
    基金連結轉入至另一隻基金，或者將未來的供款分配至新選
    擇的基金... 」、「HANSARD 國際有限公司提供申購的環球
    退休計畫是針對退休給付規劃所設計的一種定期供款投資相
    連人壽保險計畫... 」、「若於議定的退休年齡前死亡，則
    定期供款契約的應付標準保險金額為初始、累積和紅利單位
    價值之101 ％，該價值將以合理之單位買價計算。」（見本
    院訴字卷第26之8 、26之10、26之11、26之13、26之15頁）
    ，可見本件商品投資人之購買商品之對象為HANSARD 公司、
    HANSARD 公司為境外人壽保險公司，環球退休保險計畫為一
    連結基金投資之人壽保險計畫、投資人匯款之對象為HANSAR
    D 公司、投資款項之用途為保險支出，堪認本件金融產品之
    契約當事人乃至契約內容，係由要保人（即令增公司之客戶
    ）與保險人即HANSARD 公司以簽立保險契約之方式為之，且
    本件商品之性質屬保險法規定之投資型保險。
  (三)按投資型保險投資管理辦法之授權依據，係依保險法第146
    條第5 項之規定訂定發布；又違反投資型保險投資管理辦法
    規定，致損害要保人或受益人之權益者，係由保險法所定之
    主管機關視情節輕重，依保險法之規定予以處罰，此觀本件
    被告行為時投資型保險投資管理辦法第1 條、第17條之規定
    甚明（投資型保險投資管理辦法業於97年4 月24日修正施行
    ，其中就該辦法第1 條修正授權依據之保險法條項、第17條
    將條次變更為第28條）。依前開規定，堪認投資標的連結境
    外基金之投資型保險，其規範依據仍為保險法及其子法即投
    資型保險投資管理辦法，於此情形，顯無從逕援引投資型保
    險投資管理辦法之規定，作為認定被告2 人應負投信投顧法
    第107 條第2 款所定刑事責任之依據，甚為明確。又按被告
    行為時投資型保險投資管理辦法第13條第1 項前段雖規定：
    投資型保險之投資標的為證券投資信託基金受益憑證者，其
    為國內基金管理機構發行或經理者，應經證券主管機關核准
    ；其為外國基金管理機構所發行或經理者，應以經證券主管
    機關核准證券投資顧問事業提供投資推介顧問者為限（該條
    文於97年4 月24日修正施行時條次變動為第14條，並配合證
    券投資信託及顧問法第16條及境外基金管理辦法第3 條對於
    境外基金在國內銷售之許可改採總代理人制度，不再以證券
    投資顧問事業提供投資推介顧問者為限而為修正），而金管
    會96年3 月14日金管保三字第09600017580 號函內容亦載稱
    ：「依投信投顧法第5 條之規定，境外基金係指於中華民國
    境外設立，具有證券投資信託基金性質者；而依投資型保險
    投資管理辦法第11條之規定，投資型保險契約所連結之投資
    標的，可為證券投資信託金受益憑證，惟若其為外國基金管
    理機構所發行或經理者，應以經證券主管機關核准者為限，
    此為投資型保險投資管理辦法第13條所規定。依上述規定，
    經主管機關許可設立之保險公司所銷售之投資型保險商品，
    其所連結之投資標的，可兼括經主管機關核准之境外基金；
    故保險公司欲銷售連結境外基金之投資型保險商品，除該保
    險商品須經核准或備查外，其所連結之境外基金亦須經主管
    機關核准後，始得銷售，故若所連結之境外基金未經核准，
    應已違反投信投顧法第107 條第2 款之規定」等語（見本院
    訴字卷第141-142 頁）。然金管會嗣以96年9 月28日金管保
    三字第09 602128620號函明揭：「保險業銷售投資型保單所
    連結之投資標的為證券投資信託基金受益憑證，其無論為國
    內或外國基金管理機構所發行或經理者，均應經證券主管機
    關核准（參照投資型保險投資管理辦法第13條）。惟保險業
    經核准或備查銷售此種保險商品者，其係依保險契約代保戶
    購入各種國內、外基金，並非經營證券相關事業，尚無須經
    證券主管機關核准取得證照」等語（見本院訴字卷第143 頁
    ），顯見介紹該商品之人，其行為之本質，係依保險契約代
    保戶購入各種國內、外基金，並非經營證券相關事業，顯毋
    庸亦無從發生投資型保險投資管理辦法第13條規定應經證券
    主管機關核准之問題。況投資標的連結境外基金之投資型保
    險，其規範依據仍為保險法及其子法即投資型保險投資管理
    辦法，並非證券投資信託及顧問法，業如前述，且參諸證券
    投資信託及顧問法第107 條之立法理由，亦別無優先適用並
    排除保險法就投資型保險相關規定之考量，基於刑法之罪刑
    法定原則，自難逕為不利被告2 人之認定。
  (四)又金管會96年7 月11日金管證四字第0960035628號函雖載稱
    ：「二、證券投資信託及顧問法第16條第1 項規定任何人非
    經主管機關核准或向主管機關申報生效後，不得在中華民國
    境內從事或代理募集、銷售、投資顧問境外基金，若未經主
    管機關核准而從事前揭業務，即涉嫌違反上揭規定，應負同
    法第107 條之刑責。三、經查令增國際事業有限公司，登記
    於經濟部中部辦公室，非經本會申請核准設立之證券投資顧
    問事業，亦不屬境外基金管理辦法第18條得接受境外基金總
    代理人委任擔任境外基金之銷售機構，該公司行銷Hansard
    基金平台，違反前揭證券投資信託及顧問法第16條第1 項規
    定，涉有同法第107 條規定之刑責。」（見偵查卷二第24頁
    ）然該函釋內容，於未附任何依據及理由之情形下，逕認本
    件銷售之投資標的為Hansard 基金平台，單獨割裂、排除於
    投資型保險外，進而遽認係違反證券投資信託及顧問法之規
    定，顯無從逕予作為不利被告2 人認定之憑據，亦無拘束法
    院判決之效力。
  (五)再按證券投資信託及顧問法規定之境外基金，係指於中華民
    國境外設立，具證券投資信託基金性質者；而證券投資信託
    基金，係指證券投資信託契約之信託財產，包括因受益憑證
    募集或私募所取得之申購價款、所生孳息及以之購入之各項
    資產。證券投資信託及顧問法第5 條第6 款、第4 款定有明
    文。又依證券投資信託及顧問法第16條規定之授權訂定發布
    之境外基金管理辦法第2 條、第3 條規定，可知境外基金之
    募集及銷售應由境外基金機構委任符合規定之總代理人及銷
    售機構為之，信託業依特定金錢信託契約及證券經紀商依受
    託買賣外國有價證券契約受託投資境外基金，亦應適用該辦
    法相關規定。再參以金管會96年9 月28日金管保三字第0960
    2128620 號函，可知證券投資信託及顧問法第107 條第2 款
    規定之「從事或代理募集、銷售」具體型態為：「1.由總代
    理人辦理境外基金募集及銷售：境外基金管理辦法第8 條第
    1 項規定，境外基金機構得委任經核准營業之證券投資信託
    事業、證券投資顧問事業或證券經紀商擔任總代理人，辦理
    境外基金募集及銷售業務。2.由銷售機構辦理境外基金募集
    及銷售：(1)境外基金管理辦法第18條第1 項規定，總代理人
    得委任經核准營業之證券投資信託事業、證券投資顧問事業
    、證券經紀商、銀行或信託業擔任境外基金之銷售機構，辦
    理該境外基金之募集及銷售業務。(2)另境外基金管理辦法第
    18條第2 項規定，信託業或證券經紀商依本辦法擔任境外基
    金銷售機構者，得與投資人簽訂特定金錢信託契約或受託買
    賣外國有價證券契約為之。」、「目前實際上，我國證券經
    紀商在證券市場執行客戶買賣之訂單，係以行紀之身分為之
    。是以，若證券經紀商依受託買賣外國有價證券契約受託投
    資境外基金者，其銷售境外基金之態樣則屬「行紀」之行為
    」（見本院訴字卷第143-144 頁）。又行紀者，謂以自己之
    名義，為他人之計算，為動產之買賣或其他商業上之交易，
    而受報酬之營業，為民法第576 條所明定。據上可知，投信
    投顧法第107 條第2 款規定之從事或代理銷售境外基金，係
    指由境外基金機構委任證券經紀商等擔任總代理人以辦理境
    外基金之募集及銷售，或由總代理人再委任證券經紀商等辦
    理境外基金之募集及銷售，且證券經紀商等銷售境外基金時
    ，係以自己名義與投資者簽立契約。經查，被告2人並非證
    券投資信託事業、證券投資顧問事業、證券經紀商、銀行或
    信託業，是與證券投資信託及顧問法第107 條第2 款規定之
    從事或代理募集、銷售境外基金之構成要件未合。此外，本
    件金融產品之契約當事人，係由要保人（即令增公司之客戶
    ）與保險人即HANSARD 公司以簽立保險契約之方式為之，業
    如前述。參以證人甲○○於警詢時證稱：投資付款後，HANS
    ARD 公司有寄來英文感謝函，游秀鳳有交給我們一紙英文投
    資證明及中文感謝函，但感謝函上註明的又是另外一家Unit
    ed Sun Pacific臺灣辦事處等語（見偵查卷一第77頁）；證
    人丁○○於本院審理時證稱：伊購買本件商品，有文件的話
    就是游秀鳳給伊，有時候HANSARD 公司或USP 有直接寄送損
    益表等英文文件給伊，內容大概是HANSARD 公司感謝伊購買
    產品等語（見本院訴字卷第68頁）；證人己○○○於本院審
    理時證稱：丁○○投資HANSARD 公司產品時，是由伊解釋清
    楚後帶過去令增公司，由令增公司提供契約書給丁○○簽名
    ，HANSARD 公司確認後再把錢匯款出去，再由HANSARD 公司
    寄送保單過來令增公司，由伊拿給丁○○，這是HANSARD 公
    司賣的產品，令增公司是承接HANSARD 公司在臺灣窗口也就
    是USP 之下游，令增公司並沒有直接在保單上署名等語（見
    本院卷第80-82 頁）；證人戊○○於警詢時及本院審理時證
    稱：聽令增公司之說法，USP 算是HANSARD 公司臺灣的總代
    理，而令增公司算是下一層的銷售機構，伊是透過令增公司
    向HANSARD 公司購買，令增公司有點像是HANSARD 公司下面
    的業務，負責銷售他們的商品，直接的契約是跟HANSARD 公
    司訂定，真正的契約是從HANSARD 公司寄給伊的等語（見偵
    查卷二第17頁本院訴字卷第74-75 頁）；被告乙○○於本院
    審理時供稱：令增公司與HANSARD 公司、USP 公司沒有營業
    上聯絡關係等語（見本院訴字卷第176 頁），而本院函詢Un
    ited SunPacific 臺灣辦事處，詢問該公司與HANSARD 公司
    及令增公司之關係，函文因查無此人退回（見本院訴字卷第
    145-145 之1 頁），是無從認令增公司有受境外基金機構之
    委任而擔任總代理人，辦理境外基金募集及銷售業務，或受
    境外基金機構之總代理人委任，辦理該境外基金之募集及銷
    售業務外，且令增公司顯亦未以自己名義，另與客戶簽立契
    約而銷售境外基金之行紀行為。依前開說明，自無從逕認本
    案令增公司所為，已該當於證券投資信託及顧問法第107 條
    第2 款規定之從事或代理募集、銷售境外基金之構成要件，
    進而依同法第118 條處罰負責人之規定（然檢察官並未對令
    增公司起訴，此由起訴書第二、三論罪部分未提及證券投資
    信託及顧問法第118 條之規定自明）為不利被告2 人之認定
    。
  (六)至證人路麗喬、劉子涵、古蕙嘉、劉天玉、李月娥、陳薈筑
    、邱博駿之證述，路麗喬、劉子涵、古蕙嘉、劉天玉、己○○○之國泰世華銀行中壢分行外幣匯款匯入匯款交易憑證、
    收據、交易明細資料、外匯活期存款對帳單等件僅能證明其
    等投資HANSARD 公司產品，或介紹友人投資之情形；證人丁○○、甲○○、張正祥、高英傑、戊○○、魏凡峰、張鴻章
    、汪素華、蔡慧敏、江惠瑛、戊○○、莊阿嬌、黃美玲、李
    玲玲、張勝傑、郭素華、林玲靜之證述，丁○○匯出匯款申
    請書、外匯收支或交易申報書，僅能證明其等曾購買HANSAR
    D 公司之金融產品；令增公司之登記資料，僅能證明其令增
    公司設立之相關基本資料；「HAE RUEY CAPITALMANAGEME
    NTLTD」、「PROFITUP INTERNATIONAL CO.LTD 」之基本資
    料暨於國泰世華銀行開戶之資金往來明細，僅能證明被告乙○○有利用各該帳戶匯款之情形，均無從證明被告2 人有何
    違反證券投資信託及顧問法之情形。
四、綜上所述，公訴人主張被告2 人違反投信投顧法第107 條第
    2 款罪嫌所憑之證據及推論，尚不足以使本院形成被告2 人
    確有違反投信投顧法第107 條第2 款犯行之確信。此外，復
    查無其他積極充分之證據，足資證明被告2 人有何公訴人所
    指之前揭違反投信投顧法第107 條第2 款之犯行，自難對被
    告2 人本人依投信投顧法第107 條第2 款之規定相繩。依前
    揭說明，自應為被告2人無罪之諭知。
據上論斷，應依刑事訴訟法第301條第1項前段，判決如主文。
本案經檢察官陳仁傑到庭執行職務。
中    華    民    國    99    年    4     月    23    日
                  刑事第四庭  審判長法  官  袁雪華
                                    法  官  張淑華
                                    法  官  林宜靜
以上正本證明與原本無異。
如不服本判決應於收受判決後10日內向本院提出上訴書狀，並應
敘述具體理由。其未敘述上訴理由者，應於上訴期間屆滿後20日
內向本院補提理由書( 均須按他造當事人之人數附繕本) 「切勿
逕送上級法院」。
                                    書記官  王明玉
中    華    民    國    99    年    4     月    23    日
附表
┌─────┬─────────┬────────────────┐
│業務員    │代理銷售期間      │投資人                          │
├─────┼─────────┼────────────────┤
│路麗喬    │93年7月至95年6月  │黃美玲、郭素華、溫卉如、李玲玲、│
│          │                  │古蕙嘉等人                      │
├─────┼─────────┼────────────────┤
│劉子涵    │93年7月至96年5月  │張正祥、李曉珊、陳美蓮等人      │
├─────┼─────────┼────────────────┤
│古蕙嘉    │93年7月至96年10月 │朱漢杰、鄧俊彥、鄧俊豪、高英傑、│
│          │                  │吳怡華、戊○○等人              │
├─────┼─────────┼────────────────┤
│劉天玉    │93年7月至93年11月 │劉文玉                          │
├─────┼─────────┼────────────────┤
│李月娥    │93年7月至93年11月 │林玲靜                          │
├─────┼─────────┼────────────────┤
│陳薈筑    │94年8月至96年初   │羅翊芳、陳秋錦、林素秋、曹瑋芸、│
│          │                  │彭紹華等人                      │
├─────┼─────────┼────────────────┤
│邱博駿    │94年6月至94年10月 │張家榮、張勝傑、邱順益等人      │
├─────┼─────────┼────────────────┤
│己○○○  │93年7月至96年4月  │丁○○、莊阿嬌、丙○○等人      │
├─────┼─────────┼────────────────┤
│丙○○    │93年9月至94年3月  │不詳                            │
└─────┴─────────┴────────────────┘

司法院資訊處製作；財團法人民間司法改革基金會備份。
